臺灣士林地方法院刑事判決
111年度審金訴字第786號
公  訴  人  臺灣士林地方檢察署檢察官
被      告  王世忠





上列被告因詐欺等案件，經檢察官提起公訴（111 年度偵字第15
782 號），因被告於準備程序中就被訴事實為有罪之陳述，經告
知簡式審判程序之旨，並聽取當事人之意見後，經本院合議庭裁
定由受命法官獨任進行簡式審判程序，判決如下：
　　主  文
王世忠共同犯洗錢防制法第十四條第一項之洗錢罪，處有期徒刑
肆月，併科罰金新臺幣壹萬元，罰金如易服勞役，以新臺幣壹仟
元折算壹日。
    事實及理由
一、程序部分
    按除被告所犯為死刑、無期徒刑、最輕本刑為3 年以上有期
    徒刑之罪或高等法院管轄第一審案件者外，於第一次審判期
    日前之準備程序進行中，被告先就被訴事實為有罪之陳述時
    ，審判長得告知被告簡式審判程序之旨，並聽取當事人、代
    理人、辯護人及輔佐人之意見後，裁定進行簡式審判程序，
    刑事訴訟法第273 條之1 第1 項定有明文。經核本案被告王
    世忠所犯係死刑、無期徒刑、最輕本刑為3 年以上有期徒刑
    以外之罪，其於準備程序中就被訴事實為有罪之陳述，經告
    知簡式審判程序之旨，並聽取公訴人、被告之意見後，本院
    合議庭爰依首揭規定，裁定由受命法官獨任進行簡式審判程
    序。是本案之證據調查，依同法第273 條之2 規定，不受同
    法第159 條第1 項、第161 條之2 、第161 條之3 、第163 
    條之1 及第164 條至170 條所規定證據能力認定及調查方式
    之限制，合先敘明。
二、本案犯罪事實及證據，除均引用檢察官起訴書之記載（如附
    件）外，另更正及補充如下：
　㈠事實部分：
　1.起訴書犯罪事實欄第1 至4 行關於「王世忠於民國111 年6
     月間某日起，加入真實姓名年籍不詳之人所組成之3 人以
    上詐騙集團，擔任提款車手工作。王世忠與該詐騙集團成員
    共同意圖為自己不法之所有，基於3 人以上共同詐欺取財及
    洗錢之犯意」之記載，應更正為「王世忠於民國111 年6 月
    間，透過友人劉伯裕之介紹結識真實姓名年籍不詳、綽號『
    索隆』之詐欺集團成員，其可預見隱匿真實身分之陌生人提
    供相當金額之報酬，並交付金融帳戶提款卡要求其出面代為
    提領帳戶內之款項，依一般社會生活之通常經驗，可能成為
    他人詐欺計畫中負責領取詐欺所得之車手，竟仍不違背其本
    意，與『索隆』共同意圖為自己不法之所有，基於詐欺取財及
    洗錢之犯意聯絡」；第7 至9 行關於「依指示於附表所示時
    間、地點，持詐騙集團成員提供之提款卡提領附表所示款項
    後交予詐騙集團成員」之記載，應補充更正為「依『索隆』之
    指示，接續於如附表所示之時間、地點，持『索隆』交付之上
    開帳戶提款卡提領如附表所示之款項後，再依『索隆』之指示
    前往指定地點將所提領之款項連同提款卡交付予『索隆』而上
    繳至其所屬之詐騙集團，以此方式掩飾隱匿該詐欺犯罪所得
    之來源、去向及所在」。
　2.起訴書附表關於被告提領詐騙款項時間及地點之記載，補充
    更正為「被告接續於111 年6 月4 日16時8分許至21分許，
    分別在臺北市○○區○○○路0 段000 號之台新國際商業銀行延
    平分行及臺北市○○區○○○路0 段000 號之1 全家便利商店永
    樂店之自動櫃員機，持左列銀行帳戶提款卡提領共計9 萬7,
    000 元」。
　㈡證據部分補充：被告王世忠於本院民國111 年9 月14日準備
    程序及審理中所為之自白、內政部警政署反詐騙諮詢專線紀
    錄表、受理詐騙帳戶通報警示簡便格式表、告訴人陳姿予提
    出之銀行帳戶存摺影本及網路銀行轉帳交易紀錄截圖、第一
    商業銀行總行111 年8 月23日一總營集字第99598號函所附
    該銀行帳號00000000000號帳戶之存款交易明細表、本院111
     年度審附民移調字第544 號調解筆錄。
三、論罪科刑
　㈠本案被告與『索隆』所犯係刑法第339 條第1 項之詐欺取財罪
    ，屬洗錢防制法第3 條第2 款所列之特定犯罪，而『索隆』所
    屬詐欺集團以如起訴書所載手段對告訴人陳姿予施以詐術，
    致其陷於錯誤而匯款至如起訴書附表所示之人頭帳戶內，由
    該帳戶之存款交易明細資料等金流紀錄即可特定該筆款項屬
    於其等本案詐欺取財犯行之特定犯罪所得，被告依『索隆』之
    指示將告訴人匯入之款項提領後交付予『索隆』上繳至本案詐
    欺集團，使無法知悉實際取走款項之人，客觀上顯已製造金
    流斷點，使其等得以藉此隱匿犯罪所得之去向，自該當同法
    第14條第1 項之一般洗錢罪。
　㈡核被告所為，係犯刑法第339 條第1 項之詐欺取財罪及洗錢
    防制法第14條第1 項之一般洗錢罪。公訴意旨固認被告所為
    ，係涉犯刑法第339 條之4 第1 項第2 款之三人以上共同詐
    欺取財罪嫌，然被告於本院準備程序時陳稱：叫我去領錢的
    人是『索隆』，我領錢後交付的對象也是『索隆』等語（見本院
    111 年度審金訴字第786 號卷【下稱本院卷】111 年9 月14
    日準備程序筆錄第2 頁），且遍閱全卷，亦無證據足證被告
    主觀上知悉有『索隆』以外之人參與本案詐欺取財犯行，依「
    罪證有疑，利歸被告」之刑事訴訟基本法理，應認其主觀上
    對於本案犯行係三人以上共同為之乙節並無預見，是其本案
    所為，應僅成立普通詐欺取財罪，公訴意旨就此部分所為認
    定容有誤會，惟因其基本社會事實相同，而本院雖漏未告知
    變更起訴法條之意旨，然被告已就詐欺取財罪之構成要件事
    實為有罪之陳述，二者罪質同一，刑法第339條第1項又屬較
    輕之罪，顯對被告之防禦權並無影響，本院自得依法變更起
    訴法條並予審理。
　㈢被告與『索隆』間，就本案犯行，互有犯意聯絡，並分工合作
    、互相利用他人行為以達犯罪目的及行為分擔，應論以共同
    正犯。
　㈣又被告係以一行為，同時觸犯前開2 罪名，為想像競合犯，
    應依刑法第55條規定，從較重之一般洗錢罪處斷。
　㈤按洗錢防制法第16條第2 項規定，犯前二條之罪，在偵查或
    審判中自白者，減輕其刑。經查，被告於本院審理時就本案
    構成洗錢罪之主要犯罪事實業已自白不諱，應認被告所為本
    案犯行，合於洗錢防制法第16條第2 項自白減刑之規定，應
    予減輕其刑。
　㈥爰審酌被告恣意與身分不詳之詐欺集團成員以如起訴書所載
    分工方式共同為詐欺取財及洗錢犯行，不僅助長犯罪歪風，
    無視政府一再宣示掃蕩詐欺犯罪決心，致告訴人受有財產損
    失，並因其所為掩飾犯罪所得之去向，致使執法人員難以追
    查正犯之真實身分，其犯罪所生之危害非輕，殊值非難，衡
    以其犯後坦承犯行，固非無悔意，然其與告訴人以分期賠償
    告訴人所受財產損失之條件達成調解後，並未依約履行，此
    有本院111 年度審附民移調字第544 號調解筆錄、公務電話
    紀錄附卷可考，犯後態度難認良好，暨考量被告於本案犯行
    前5 年內，有因竊盜、毒品案件經法院判處有期徒刑確定並
    已執行完畢之紀錄，素行不佳，有臺灣高等法院被告前案紀
    錄表附卷可稽（檢察官並未就被告構成累犯之事實及應加重
    其刑事項提出主張並具體指出證明之方法，本院參酌最高法
    院刑事大法庭110 年度台上大字第5660號裁定意旨，僅將被
    告之前科紀錄列入刑法第57條第5 款「犯罪行為人之品行」
    之量刑審酌事由）、本案之犯罪動機、手段、情節、擔任之
    犯罪角色及參與程度、尚未因本案獲取不法利益（詳後述沒
    收部分）、告訴人所受財產損失程度，及被告自陳國中畢業
    之教育智識程度、目前在工地工作、日薪約新臺幣1,700 元
    、單身、尚需扶養母親之家庭生活與經濟狀況（見本院卷11
    1 年9 月14日審判筆錄第4 至5 頁）等一切情狀，量處如主
    文所示之刑，並就併科罰金刑部分諭知易服勞役之折算標準
    。
四、沒收部分
　㈠按犯罪所得，屬於犯罪行為人者，沒收之，刑法第38條之1第
    1項前段定有明文。任何人都不得保有犯罪所得，為基本法
    律原則，犯罪所得之沒收或追徵，在於剝奪犯罪行為人之實
    際犯罪所得（原物或其替代價值利益），使其不能坐享犯罪
    之成果，以杜絕犯罪誘因，可謂對抗、防止經濟、貪瀆犯罪
    之重要刑事措施，性質上屬類似不當得利之衡平措施，著重
    所受利得之剝奪。然苟無犯罪所得，自不生利得剝奪之問題
    ，固不待言，至二人以上共同犯罪，關於犯罪所得之沒收或
    追徵，倘個別成員並無犯罪所得，且與其他成員對於所得亦
    無事實上之共同處分權時，同無利得可資剝奪，特別在集團
    性或重大經濟、貪污犯罪，不法利得龐大，一概採取絕對連
    帶沒收或追徵，對未受利得之共同正犯顯失公平。有關共同
    正犯犯罪所得之沒收或追徵，最高法院向採之共犯連帶說，
    業於104 年8 月11日之104 年度第13次刑事庭會議決議不再
    援用，並改採沒收或追徵應就各人所分得者為之等見解。倘
    若共同正犯各成員內部間，對於不法利得分配明確時，自應
    依各人實際分配所得沒收；至共同正犯各成員對於不法利得
    享有共同處分權限時，則應負共同沒收之責。本件依卷內證
    據資料，並無證據足認被告有因本案犯行實際獲取任何報酬
    ，故本案尚無犯罪所得應予宣告沒收或追徵之問題。
　㈡次按犯洗錢防制法第14條之罪，其所移轉、變更、掩飾、隱
    匿、收受、取得、持有、使用之財物或財產上利益，沒收之
    ；犯第15條之罪，其所收受、持有、使用之財物或財產上利
    益，亦同，洗錢防制法第18條第1 項定有明文。惟因洗錢行
    為之標的是否限於行為人者始得宣告沒收，法無明文，是倘
    法條未規定「不問屬於犯罪行為人與否均沒收」時，自仍以
    屬於被告所有者為限，始應予沒收。經查，告訴人受騙匯款
    至如起訴書附表所示人頭帳戶後，被告即依『索隆』指示將之
    全數提領交付『索隆』，以上繳本案詐欺集團，足見該款項已
    非屬被告所有，亦無證據證明被告就上開款項具有事實上之
    管領處分權限，揆諸前揭說明，自無從就前開告訴人遭詐騙
    之款項，依洗錢防制法第18條第1 項或刑法第38條之1 第1 
    項前段規定對被告宣告沒收，併此敘明。
據上論斷，應依刑事訴訟法第273 條之1 第1 項、第299 條第1 
 項前段、第310 條之2 、第454 條第2 項、第300 條（依刑事
判決精簡原則，僅記載程序法條），判決如主文。
本案經檢察官陳韻中提起公訴，由檢察官余秉甄到庭執行職務。
中　　華　　民　　國　　111 　年　　10 　 月　　26  　日
                  刑事第十庭法  官  陳秀慧
以上正本證明與原本無異。
如不服本判決應於收受送達後20日內，向本院提出上訴書狀，並
應敘述具體理由。其未敘述上訴理由者，應於上訴期間屆滿後20
日內向本院補提理由書（均須按他造當事人之人數附繕本）「切
勿逕送上級法院」。若因疫情而遲誤不變期間，得向法院聲請回
復原狀。
                            書記官  陳建宏
中　　華　　民　　國　　111 　年　　10 　 月　　26  　日
附錄本案論罪科刑法條全文：
洗錢防制法第2 條
本法所稱洗錢，指下列行為：
一、意圖掩飾或隱匿特定犯罪所得來源，或使他人逃避刑事追訴
    ，而移轉或變更特定犯罪所得。
二、掩飾或隱匿特定犯罪所得之本質、來源、去向、所在、所有
    權、處分權或其他權益者。
三、收受、持有或使用他人之特定犯罪所得。

洗錢防制法第14條
有第二條各款所列洗錢行為者，處7 年以下有期徒刑，併科新臺
幣5 百萬元以下罰金。
前項之未遂犯罰之。
前二項情形，不得科以超過其特定犯罪所定最重本刑之刑。

中華民國刑法第339 條
意圖為自己或第三人不法之所有，以詐術使人將本人或第三人之
物交付者，處5 年以下有期徒刑、拘役或科或併科50萬元以下罰
金。
以前項方法得財產上不法之利益或使第三人得之者，亦同。
前二項之未遂犯罰之。

【附件】
臺灣士林地方檢察署檢察官起訴書
                                    111年度偵字第15782號
　　被　　　告　王世忠　男　52歲（民國00年0月00日生）
　　　　　　　　　　　　籍設新北○○○○○○○○○
　　　　　　　　　　　　居臺北市○○區○○○路0段00巷00
　　　　　　　　　　　　號4樓之1
　　　　　　　　　　　　國民身分證統一編號：Z000000000號
上列被告因詐欺等案件，已經偵查終結，認應提起公訴，茲將犯
罪事實及證據並所犯法條分敘如下：
　　　　犯罪事實
一、王世忠於民國111 年6 月間某日起，加入真實姓名年籍不詳之
    人所組成之3 人以上詐騙集團，擔任提款車手工作。王世忠
    與該詐騙集團成員共同意圖為自己不法之所有，基於3 人以
    上共同為詐欺取財及洗錢之犯意，先由集團內真實姓名年籍不
    詳之成員，於附表所示時間，以附表所示方式，詐騙附表所
    示之人，附表所示之人因而陷於錯誤匯出附表所示款項至附
    表所示帳戶，王世忠即依指示於附表所示時間、地點，持詐
    騙集團成員提供之提款卡提領附表所示款項後交予詐騙集團
    成員。嗣附表所示之人察覺受騙報警處理，經警循線調閱監
    視器錄影畫面後，查悉上情。
二、案經陳姿予訴由臺北市政府警察局大同分局報告偵辦。
　　　　　　證據並所犯法條
一、證據清單及待證事實
編號 證據名稱 待證事實 1 被告王世忠於警詢、偵查中供述 坦承於上開時、地，提領款項等情。 2 告訴人陳姿予於警詢中之陳述 佐證左列告訴人遭詐騙集團詐騙之事實。 3 第一商業銀行帳號00000000000 號帳戶交易明細表、自動櫃員機監視器影像、警製提領款項一覽表 佐證告訴人遭詐騙集團詐騙匯入附表所示帳戶，被告於附表所示時間、地點提領詐騙款項之事實。 
二、核被告所為，係犯刑法第339 條之4 第1 項第2 款之3 人以
    上共同犯詐欺取財、違反洗錢防制法第14條第1 項等罪嫌。
    又被告與詐騙集團其他成員間，有犯意聯絡與行為分擔，請論
    以共同正犯。被告係以一行為同時觸犯以3 人以上共同犯詐
    欺取財及違反洗錢防制法等罪，請依刑法第55條之規定，從
    一重論以3 人以上共同犯詐欺取財罪。
三、依刑事訴訟法第251 條第1 項提起公訴。
　　此　致
臺灣士林地方法院
中　　華　　民　　國　 111　 年    8　　月 　  3     日                               檢察官 陳韻中
本件正本證明與原本無異　　　　　
中　　華　　民　　國　  111　 年　  8　　月　   5     日
　　　　　                    書記官 林秀玉　
附錄本案所犯法條全文： 
中華民國刑法第339 條之4
犯第339 條詐欺罪而有下列情形之一者，處1 年以上7 年以下有
期徒刑，得併科1 百萬元以下罰金：
一、冒用政府機關或公務員名義犯之。
二、三人以上共同犯之。
三、以廣播電視、電子通訊、網際網路或其他媒體等傳播工具，
    對公眾散布而犯之。
前項之未遂犯罰之。
洗錢防制法第14條
有第二條各款所列洗錢行為者，處7 年以下有期徒刑，併科新臺
幣5 百萬元以下罰金。
前項之未遂犯罰之。
前二項情形，不得科以超過其特定犯罪所定最重本刑之刑。
附表：
編號 告訴人  詐騙集團詐騙時間及方式、被害人遭詐騙金額（新臺幣） 匯入帳戶 被告提領詐騙款項時間及地點 1 告訴人 陳姿予 詐騙集團成員於111年6月4日14時7分撥打電話予告訴人，佯稱告訴人先前購物訂單有誤，需依指示匯款云云，致告訴人陷於錯誤，於當日16時5分匯入9萬5033元至右列銀行帳戶。 第一商業銀行帳號00000000000號帳戶 被告於111年6月4日16時8分至21分，在臺北市○○區○○○路0段000號等處之自動櫃員機持左列銀行帳戶提款卡提領計9萬7000元。